【裁判字號】    91,易,1021
【裁判日期】    920116
【裁判案由】    侵占
【裁判全文】
臺灣桃園地方法院刑事判決                        九十一年度易字第一二一號
    公  訴  人  臺灣桃園地方法院檢察署檢察官
    被      告  丙○○  男  二.
右列被告因侵占案件，經檢察官提起公訴（九十一年度偵字第二七五九號），本院判
決如左：
    主  文
丙○○連續意圖為自己不法所有，而侵占對於業務上所持有之物，處有期徒刑柒月。
    事  實
一、丙○○於民國八十四年一月十四日因違反麻醉藥品管理條例案件經本院判處有期
    徒刑四月，如易科罰金以三百元折算一日，緩刑四年，緩刑中交付保護管束，於
    八十四年三月二十三日判決確定，緩刑期滿緩刑宣告未經撤銷，於九十一年一月
    二十一日因詐欺案件經本院判決有期徒刑五月確定。丙○○於八十九年十一月間
    受僱設在桃園縣桃園市○○路九八五－五號六樓天喜豐理財管理顧問有限公司擔
    任催收部之催收業務員，負責招攬客戶及替簽約客戶前去催收借款，對外並以「
    王識賢」自稱，於八十九年十一月十四日丙○○經由友人介紹而與甲○○在桃園
    市○○路某計程車行簽專任委託契約書，由丙○○替客戶甲○○催收辛○○、劉
    淑娟夫妻積欠甲○○之新台幣（下同）五十五萬元借款，約定以實際催收索回之
    借款金額之百分之五十做為催收之服務報酬及勞務費用，八十九年十一月二十一
    日丙○○前去找辛○○催討借款，經協商後，雙方簽定協議書，辛○○允諾即日
    起遂月於每月二十一日攤還一萬元，並當場交付一萬元現金予丙○○，丙○○除
    簽立收取一萬元之收據交予辛○○收執，且交待辛○○將錢匯進桃園市上海商業
    儲蓄銀行桃園分行帳號0000000000000－0號戊○○之帳戶內，詎
    丙○○利用其替客戶催討借款而取得上開款項之機會，竟意圖為自己不法之所有
    ，將辛○○當場交付之一萬元現金以變易持有為所有之意思予以侵占入己，嗣辛○○於八十九年十二月二十日、九十年一月二十九日、二月二十日、三月二十一
    日、四月二十三日、及十月二十二日先後將一萬元匯進上開帳戶內，丙○○承前
    意圖為自己不法所有之概括犯意，自八十九年十二月二十一日起至九十年十月二
    十三日止，連續六次於附表所示之時間，於辛○○將錢匯進上開帳戶之當日或翌
    日，即在桃園市內持用提款卡提領辛○○所匯進之一萬元，皆以變易持有為所有
    之意思予以侵占入己，並花用殆盡，嗣經甲○○向天喜豐理財管理顧問有限公司
    查詢始知悉上情。
二、案經被害人甲○○告訴由臺灣桃園地方法院檢察署檢察官偵查起訴。
    理  由
一、訊據被告丙○○承認於右述時、地受告訴人甲○○之委託向辛○○、劉淑娟催討
    借款五十五萬元，且與辛○○協商遂月攤還一萬元後，將自辛○○當場交付之一
    萬元及嗣後匯進上開戊○○帳戶之附表所示之錢提領花用之情不諱，惟否認有何
    不法所有之侵占意圖，辯稱「：當時我已沒有在天喜豐工作，且我有跟甲○○說
    該交給他的錢我要先拿去付房租，以後再補還給他，後來我要拿錢還甲○○找不
    到他，我有遇到他先生請他先生代收，他先生不願意：」等語，經查（一）、被
    告於右述時、地受告訴人甲○○委託向辛○○、劉淑娟催討五十五萬元之借款，
    並與辛○○協商後，辛○○允諾遂月攤還一萬元，而辛○○當場交付一萬元現金
    予被告，嗣自八十九年十二月二十日起至九十年十月二十二日止先後於附表所示
    之時間分別匯進一萬元至上海商業儲蓄銀行桃園分行帳號0000000000
    000－0號戊○○之帳戶內等情，已據告訴人甲○○於九十年九月二十四日偵
    查（九十年度他字第一八九八號）、九十一年七月十一日本院調查時及證人辛○○於九十年六月十三日偵查（台灣板橋地方法院檢察署九十年度偵字第七六一六
    號）及九十一年七月十一日本院調查時陳述甚詳，並有協議書、收據、專任委託
    契約書影本（台灣板橋地方法院檢察署九十年度偵字第七六一六號卷第九頁正反
    面、第二十三頁反面、第二十四頁正面），及上海商業儲蓄銀行桃園分行九十年
    十一月五日上桃字第九○一六九號函送之帳戶00000000000000號
    之八十九年十一月三十日至九十年十月三十一日止之往來資料及開戶印鑑卡影本
    資料在卷可稽；（二）、被告於九十一年六月七日本院調查時供稱係以公司之名
    義接受告訴人甲○○之委託接上開案件，並稱「：原本那些錢是要報回公司的，
    扣掉百分之五十之後，剩下的百分之五十是要給甲○○，但是當初事先沒有向她
    收人事費及車馬費百分之八，我當初在立合約時有跟她說會先從收回來的錢扣除
    掉，所以收到的錢就全部拿去支付房屋租金，我有報請幹部，幹部說可以，而所
    承租的房屋是我們這一組八個人居住的：」（九十一年六月七日本院調查），而
    證人壬○○於九十一年七月十一日本院調查時亦證稱「：（「天喜豐公司」有無
    租宿舍給員工住？）有：一間，是我叫丙○○去租的，當時我有向總經理己○○
    （即庚○○）反應員工沒有住的地方，所以才叫丙○○去租：當時公司沒有拿錢
    ，丙○○向我反應，我向公司反應，叫丙○○把收回來的帳先拿去支付房租：（
    「天喜豐公司」是否與甲○○簽約替她辛○○、劉淑娟催討債務？）有，在一家
    計程車行簽的：（有無替甲○○催討到錢？）第二次我去催討時，辛○○有立據
    說每個月要攤還幾千元或一萬元。當時丙○○有跟我說他要用匯的，我就叫丙○○找個帳戶給辛○○匯：公司的部分拿去租房子，剩下的部分我叫他放在帳戶裡
    面：（公司的部分占多少比例？）百分之五十：（剩下之百分之五十是否給甲○○？）還需扣掉百分之八的車馬費，且先預扣：」等，惟與被告所指稱在天喜豐
    理財管理顧問有限公司任職期間同住之證人戊○○（被告之女友）、丁○○（原
    名邱純良，被告同事）於九十一年七月十一日本院調查時均證稱於與被告同住期
    間房租費用係平均分擔，且證人即天喜豐理財管理顧問有限公司之負責人乙○○
    及總經理庚○○於九十一年八月二十六日、九十一年九月十九日本院調查時均稱
    「：（你在『天喜豐』期間，公司有無提供宿舍給員工住？）沒有：」（九十一
    年八月二十六日本院調查，乙○○）、「：（公司僱用員工有無提供宿舍住宿？
    ）沒有：」（九十一年九月十九日本院調查，庚○○），二人並稱「：（員工替
    客客催討回來的錢如何處理？）員工一定要先交回公司，再由公司轉交給客戶：
    」（九十一年八月二十六日本院調查，乙○○）、「：（替客戶催討之帳款公司
    有無設專戶入帳？）有，員工替客戶催討回來的錢全部要繳回公司給會計入帳，
    會計再交給員工其應得的錢，每收回來一筆錢就馬上分帳：（替客戶催討之帳款
    如何收費？）替客戶催討的帳款有五五、二八或三七分帳不等，不過都會在契約
    上明定：（有無另外在向客戶要車馬費？）沒有，看客戶的意願，但都會在契約
    上註明：」（九十一年九月十九日本院調查，庚○○）等，而根據卷附之被告與
    告訴人甲○○簽訂之專任委託契約書第三項有關費用約定：「甲方（指甲○○）
    支付乙方（指天喜豐理財管理顧問有限公司）實際催收索回之債權額之百分五十
    作為乙方催收之服務報酬及勞務費用，立約同時甲方應另行支付乙方新台幣零元
    整（不另立收據）權充徵信之車馬及工本費，該費用於雙方簽約同時交付概不退
    還。」，上開契約之記載並無車馬費之約定，又核附卷之上海商業儲蓄銀行桃園
    分行九十年十一月五日上桃字第九○一六九號函送之帳戶0000000000
    0000號之八十九年十一月三十日至九十年十月三十一日止之往來資料，辛○○於附表所示之時間匯進一萬元後，於匯進當日或第二日即全部提領出來，並非
    證人壬○○前開所述「：公司的部分拿去租房子，剩下的部分我叫他放在帳戶裡
    面：」，可知證人壬○○上開所稱公司的部分百分之五十支付員工宿舍租金及百
    分之八係車馬費等情，均係迴護被告之詞，不足採信；（三）證人庚○○於九十
    一年九月十九日本院調查時雖稱「：（『天喜豐』公司有無受甲○○之委託向劉
    淑娟、辛○○催討借款？）有，是丙○○要離職前接的案子，丙○○有跟我報告
    ，我要丙○○離職後自己自行處理，相關費用公司不要，由他自己跟甲○○去算
    ，後來甲○○跑來公司找我說丙○○收到錢沒給他，我就找丙○○、甲○○到公
    司談，甲○○到公司後說他事前有同意丙○○將收到的錢前面一、二期全部先拿
    去付房租，後來收到的錢再全數交給甲○○：」等，而被告嗣於九十一年十二月
    九日、九十二年一月二日本院調查審理時亦改稱「：我是跟許總經理借公司的合
    約拿去跟甲○○簽約，因為有人告訴我需用公司名義催討，如以個人名義催討是
    犯法的，我有跟甲○○說催討到的款項我會先拿去付我自己的房租，當初和她約
    定時許總經理他們都有在場，而她也同意：」、「：因之前我會害怕才請壬○○
    、丁○○出來幫我講話，大家平均分擔是後來的事，事實是如庚○○所說，我是
    快離職前接甲○○的案子，有向許總借公司的合約書和甲○○簽約，我是離職後
    才和甲○○簽約，才去找辛○○：」等，惟證人乙○○於九十年十二月四日偵查
    時稱被告係於八十九年十一月間至天喜豐天喜豐理財管理顧問有限公司上班，於
    九十一年八月二十六日本院調查時並稱被告在上開公司工作約三個月，又證人庚○○於九十一年九月十九日本院調查時亦稱「：（壬○○、丁○○、丙○○是否
    為「天喜豐」公司之員工？）是，公司開幕時他們就到公司，壬○○做到去年下
    半年就改成兼差，丙○○、丁○○在去年農曆年後就離職：」，而據卷附之告訴
    人甲○○與被告簽訂之專任委託契約書日期係八十九年十一月十四日，被告與辛○○之協議書日期與收據日期則在八十九年十一月二十日，且告訴人甲○○歷次
    於九十年九月二十四日偵查、九十一年七月十一日、九十二年一月二日本院調查
    審理時均指稱「：我女兒、女婿騙我錢，要不回來，八十九年十一月坐計程車，
    司機介紹我到天喜豐公司：他們要求我簽約，他叫『王識賢』，後來我拿到契約
    書，隔了半年我未收錢，我去他們公司，他們經理不理我：他們還打電話，說要
    給他們車馬費十二萬，不然，不幫我要債：那時是九十年六月：」、「：（有無
    收到『天喜豐公司』幫妳向辛○○催討的錢？）沒有，而且我也很怕不敢見他們
    ：」、「：當初被告沒有告訴我要把錢先拿去付房租，我簽約後過半年都沒有消
    息，所以我常常到天喜豐公司，但他們不理我：」等語，是證人庚○○所述告訴
    人甲○○有同意被告將向辛○○催討到之款項支付房租之詞亦不足採。綜上所述
    ，被告前開辯解均係卸責之詞，不足採信，本件事證已明，被告犯行堪予認定，
    應予依法論科。
二、查被告為天喜豐理財管理顧問有限公司催收部之催收業務員，負責招攬客戶及替
    簽約客戶前去催收借款，為從事業務之人，核其所為係犯刑法第三百三十六條第
    二項之業務侵占罪。其先後多次業務侵占犯行，時間緊接，觸犯構成要件相同之
    罪名，顯係基於概括之犯意反覆為之，為連續犯，應依刑法第五十六條規定以一
    罪論，並加重其刑。公訴人雖對於被告於八十九年十一月二十一日與證人辛○○
    達成協議而當場自辛○○收取之一萬元予以侵占之犯行未予起，惟與前揭已經起
    訴之侵占犯行均係基於概括之犯意而為，所犯之犯罪構成要件相同，為連續犯，
    屬裁判上一罪，本院自得併予審理。爰審酌被告素行（有臺灣桃園地方法院檢察
    署刑案資料查註紀錄表、臺灣高等法院被告全國前案記錄表及臺灣高等法院檢察
    署刑案紀錄簡覆表在卷可稽）、侵占款項之金額七萬元元、迄未與告訴人甲○○
    達成和解，而於本院審理中一再要求給予其退還款項三萬元之機會，然未為告訴
    人甲○○所接受及其犯後態度等一切情狀，量處如主文所示之刑，以資懲儆。
據上論斷，應依刑事訴訟法第二百九十九條第一項前段，刑法第五十六條、第三百三
十六條第二項，罰金罰鍰提高標準條例第一條前段，判決如主文。
本案經檢察官李山明到庭執行職務。
中      華      民      國    九十二    年      一      月     十六     日
                                臺灣桃園地方法院刑事第五庭
                                    法  官  林  婷  立
右正本證明與原本無異。
如不服本判決，應於判決送達後十日內向本院提出上訴狀( 應附繕本 )，上訴於臺灣
高等法院。
                                    書記官  陳  淑  芬
中      華      民      國    九十二    年      一      月    二十一    日
附論罪科刑根據法條：
刑法第三百三十六條第二項
對於業務上所持有之物，犯前條第一項之罪者，處六月以上五年以下有期徒刑，得併
科三千元以下罰金。
附表：
編號   辛○○匯進日期   金額（新台幣） 提出日期    金額（新台幣）
一、   00 00 00         0萬元         00 00 00    0萬元
二、   90  1 29         一萬元         90  1 30    一萬元
三、   90  2 20         一萬元         90  2 21    一萬元
四、   90  3 21         一萬元         90  3 21    一萬元
五、   90  4 23         一萬元         90  4 23    一萬元
六、   00 00 00         0萬元         00 00 00    0萬元


司法院資訊處製作；財團法人民間司法改革基金會備份。
